【裁判字號】    98,訴,1943
【裁判日期】    990510
【裁判案由】    毒品危害防制條例
【裁判全文】
臺灣臺北地方法院刑事判決              98年度訴字第1943號
公  訴  人  臺灣臺北地方法院檢察署檢察官
被      告  甲○○
上列被告因違反毒品危害防制條例案件，經檢察官提起公訴（九
十八年度撤緩偵字第二八二號、第九十八年度毒偵字第三○○九
號、第三○四八號），本院判決如下：
    主  文
甲○○施用第一級毒品，累犯，處有期徒刑捌月，扣案之第二級
毒品甲基安非他命壹小包（驗餘淨重零點貳陸伍玖公克）沒收銷
燬；又施用第二級毒品，累犯，處有期徒刑伍月；又施用第一級
毒品，累犯，處有期徒刑捌月，扣案之第二級毒品甲基安非他命
貳包（驗餘淨重伍點玖肆參捌公克）沒收銷燬，扣案之吸食器壹
個，沒收。應執行有期徒刑壹年伍月，扣案之第二級毒品甲基安
非他命壹小包（驗餘淨重零點貳陸伍玖公克）及貳包（驗餘淨重
伍點玖肆參捌公克）沒收銷燬，扣案之吸食器壹個，沒收。
    事  實
一、甲○○於民國九十五年六月二十七日，因施用毒品經本院以
    九十五年度毒聲字第四八一號裁定送勒戒所觀察勒戒，九十
    五年七月二十八日入勒戒所觀察勒戒，因無繼續施用毒品傾
    向，於九十五年九月七日出勒戒所，並經臺灣臺北地方法院
    檢察署檢察官於九十五年九月十八日以九十五年度毒偵字第
    二五三號不起訴處分確定；又於九十七年五月三十日，因施
    用第二級毒品經本院以九十七年度簡字第二一二二號判處有
    期徒刑三月，九十七年六月二十六日確定，於九十七年八月
    十五日執行完畢。詎甲○○仍未戒除毒癮，於前述觀察勒戒
    執行完畢出所後之五年內，又起意為下列施用毒品之行為：
  (一)九十八年二月十日晚上十時許，在台北市區○○○路旁所停
    放之二五九一－ＥＴ號自用小客車內，將第一級毒品海洛因
    及第二級毒品甲基安非他命加入玻璃球吸食器，再以火燒烤
    吸煙方式，同時施用第一級毒品海洛因及第二級毒品甲基安
    非他命，施用完畢後即將吸食器丟棄；嗣於翌日（九十八年
    二月十一日）凌晨三時許，張策涵駕駛二五九一－ＥＴ號自
    用小客車內載甲○○、潘欣遠行經台北市中山區○○○路與
    吉林路口遇警檢，潘欣遠趁隙跑走，乘坐後座之甲○○則趕
    緊將稍早施用剩餘之第二級毒品甲基安非他命一小包（驗餘
    淨重零點二六五九公克）塞進前座椅夾縫，惟仍被警搜出扣
    案，因而查獲甲○○又再度施用第一級毒品及第二級毒品；
    另查扣與本案無關之潘欣遠所持有遺留車內之第一級毒品海
    洛因一小包（淨重零點零三公克）、第二級毒品大麻一包（
    淨重零點一三公克）、第二級毒品甲基安非他命二小包（淨
    重分別為零點零一公克、零點零一公克）、吸食器一個、分
    裝袋八十三個、改造手槍二把、彈匣二個、改造槍枝零件一
    盒、子彈七顆（潘欣遠所涉違反毒品危害防制例、槍砲彈藥
    刀械管制條例案件另案偵辦中）及張策涵持有之Ｋ他命一大
    包又一小包（淨重六十點三六公克、五點五五公克，另案偵
    辦）。
  (二)九十八年九月二十日上午，在臺北市○○區○○路一段二三
    八巷七號住處房間，將第二級毒品甲基安非他命加入玻璃球
    吸食器，再以火燒烤吸煙方式，施用第二級毒品甲基安非他
    命，施用完畢後即將吸食器丟棄；嗣於同日下午，甲○○經
    通知前往臺灣臺北地方法院檢察署觀護人室報到採集尿液送
    驗，尿液呈甲基安非他命陽性反應，因而查獲甲○○又再施
    用第二級毒品。
  (三)九十八年九月二十四日晚上八、九時許，在臺北縣深坑鄉○
    ○路旁停放之七三一二－ＶＧ號自用小客車內，將第一級毒
    品海洛因及第二級毒品甲基安非他命加入玻璃球吸食器，再
    以火燒烤吸煙方式，同時施用第一級毒品海洛因及第二級毒
    品甲基安非他命；旋於當晚十時二十五分許，甲○○駕駛七
    三一二－ＶＧ號自用小客車內載吳建倫、于小劃，途經臺北
    縣深坑鄉○○路與昇高坑路口時遇警攔檢，警方自甲○○所
    背之黑色包包起出稍早施用剩餘之第二級毒品甲基安非他命
    二包（驗餘淨重伍點玖肆參捌公克）、甲○○所有供施用海
    洛因、甲基安非他命用之吸食器一個及甲○○所有、與本案
    無關之電子秤一部。
二、案經臺北市政府警察局中山分局、臺北縣政府警察局新店分
    局報請及臺灣臺北地方法院檢察署觀護人室簽請臺灣臺北地
    方法院檢察署檢察官偵查起訴
    理  由
一、上揭被告於事實欄一、(一)所示時、地，同時施用海洛因及甲
    基安非他命，於事實欄一、(二)所示時、地，施用甲基安非他
    命，及於事實欄一、(三)所示時、地，同時施用海洛因及甲基
    安非他命等犯行，已據被告於本院審理時供承不諱；而且，
    被告於事實欄一、(一)所示時、地遇警攔檢時，被查扣甲基安
    非他命一小包，於事實欄一、(三)所示時、地遇警攔檢時，被
    查扣甲基安非他命二包及吸食器一個，此有(1)自願受搜索同
    意書、臺北市政府警察局中山分局搜索扣押筆錄、扣押物品
    目錄表、扣押物品收據、查扣物品照片（九十八年度毒偵字
    第六六二號卷第二十七頁至第三十二頁、第四十三頁、第四
    十六頁），(2)台北縣政府警察局新店分局搜索扣押筆錄、扣
    押物品目錄表、查獲現場照片（九十八年度毒偵字第三○四
    八號卷第二十頁至第二十八頁、第三十五頁至第四十頁）附
    卷可證，前揭扣案之疑似甲基安非他命結晶體一小包又二包
    經送鑑驗，其中一小包驗餘淨重零點二六五九號公克、二包
    驗餘淨重五點九四三八公克，均檢出甲基安非他命成分，亦
    有交通部民用航空局航空醫務中心毒品九十八年四月十七日
    航藥鑑字第○九八一九七○號、九十八年十月九日航藥鑑字
    第○九八五一五九號鑑定書可稽（九十八年度毒偵字第一二
    一頁、第一二二頁；九十八年度毒偵字第三○四八號卷第五
    十六頁）；又被告於事實欄一、(一)為警查獲所採集之尿液呈
    嗎啡及甲基安非他命陽性反應，於事實欄一、(二)為警查獲所
    採集之尿液呈甲基安非他命陽性反應，於事實欄一、(三)為警
    查獲所採集之尿液呈嗎啡及甲基安非他命陽性反應各情，亦
    有(1)台北市政府警察局偵辦毒品案件尿液檢體委驗單、鑑定
    人結文、台灣尖端先進生技醫藥股份有限公司濫用藥物檢驗
    報告（（九十八年度毒偵字第六六二號第九十八頁至第一百
    頁）、(2)台灣台北地方法院檢察署受保護管束人尿液檢體監
    管紀錄表、「採尿人員應依下列程序採集受驗者之尿液」程
    序確認單、台灣尖端先進生技醫藥股份有限公司濫用藥物檢
    驗報告（（九十八年度毒偵字第三○○九號卷第二頁至第五
    頁）、(3)勘察採證同意書、台北縣政府警察局新店分局偵辦
    毒品危害防制條例案件被移送者姓名及代碼對照表、台灣檢
    驗科技股份有限公司濫用藥物檢驗報告（ UL/2009/90938）
    （九十八年度毒偵字第三○四八號卷第三十二頁、第三十四
    頁、第五十四頁）在卷可稽，堪認被告自白真實可採；而被
    告於九十五年六月二十七日，因施用毒品經本院以九十五年
    度毒聲字第四八一號裁定送勒戒所觀察勒戒，九十五年七月
    二十八日入勒戒所觀察勒戒，因無繼續施用毒品傾向，於九
    十五年九月七日出勒戒所，並經臺灣臺北地方法院檢察署檢
    察官於九十五年九月十八日以九十五年度毒偵字第二五三號
    不起訴處分確定各情；亦有臺灣臺北地方法院檢察署刑案資
    料查註紀錄表、臺灣高等法院被告全國前案紀錄表，被告係
    於觀察勒戒執行完畢經釋放後五年內再犯毒品危害防制條例
    第十條第一項施用第一級毒品罪、第二項施用第二級毒品罪
    ，事證明確，被告犯行堪予認定。
二、關於事實欄一、(一)，核被告所為係犯毒品危害防制條例第十
    條第一項施用第一級毒品罪及同條第二項之施用第二級毒品
    罪，關於事實欄一、(二)，核被告所為係犯毒品危害防制條例
    第十條第二項之施用第二級毒品罪，關於事實欄一、(三)，核
    被告所為係犯毒品危害防制條例第十條第一項施用第一級毒
    品罪及同條第二項之施用第二級毒品罪，被告持有第一級毒
    品嗎啡、第二級毒品甲基安非他命，既意在供己施用，其持
    有之低度行為應為施用之高度行為吸收，均不另論罪。關於
    事實欄一、(一)及(三)，被告二次係將第一級毒品海洛因及第二
    級毒品甲基安非他命加入玻璃球吸食器，再以火燒烤吸煙方
    式，同時施用第一級毒品海洛因及第二級毒品甲基安非他命
    ，所犯第一級毒品罪及施用第二級毒品罪，係屬一行為觸犯
    數罪名之想像競合犯關係，依刑法第五十五條規定從罪刑較
    重之施用第一級毒品罪論處，該施用第一級毒品罪二罪，與
    事實欄一、(二)之施用第二級毒品罪，行為互異、犯意各別，
    應分論併罰。又被告於九十七年五月三十日，因施用第二級
    毒品經本院以九十七年度簡字第二一二二號判處有期徒刑三
    月，九十七年六月二十六日確定，於九十七年八月十五日執
    行完畢，有臺灣臺北地方法院檢察署刑案資料查註記錄表、
    臺灣高等法院被告全國前案紀錄表在卷可稽，五年內再犯本
    案上開有期徒刑之各罪，均為累犯，皆應依刑法第四十七條
    第一項規定加重其刑。爰審酌被告因施用毒品經觀察、勒戒
    及判處罪刑後，仍再犯本件施用第一級毒品罪、施用第二級
    毒品罪，顯見戒毒意志不堅，惟其犯罪戕害自身，尚無害及
    他人，及犯罪後坦承犯行，並深表悔悟，態度良好等一切情
    狀，關於事實欄一、(一)部分，量處有期徒刑八月，關於事實
    欄一、(二)部分，量處有期徒刑五月，關於事實欄一、(三)部分
    ，量處有期徒刑八月；並定應執行刑有期徒刑一年五月。
三、沒收部分：事實欄一、(一)扣案之甲基安非他命一小包（驗餘
    淨重零點二六五九號公克），係被告犯事實欄一、(一)所示施
    用第一級毒品、施用第二級毒品，所施用剩餘，此已據被告
    供明在卷，且係第二級毒品，於事實欄一、(一)所示之施用第
    一級毒品罪刑，依毒品危害防制條例第十八條第一項前段宣
    告沒收銷燬；事實欄一、(三)扣案之甲基安非他命二包（驗餘
    淨重五點九四三八公克），係被告犯事實欄一、(三)所示施用
    第一級毒品、施用第二級毒品，所施用剩餘，扣案之吸食器
    一個，係被告所有，及犯事實欄一、(三)所示之施用第一級毒
    品、施用第二級毒品所用之物，此亦據被告供明在卷，其中
    甲基安非他命二包，因係第二級毒品，於事實欄一、(三)所示
    之施用第一級毒品罪刑，依毒品危害防制條例第十八條第一
    項前段宣告沒收銷燬，吸食器一個，則係被告所有供犯罪所
    用之物，於事實欄一、(三)所示之施用第一級毒品罪刑，依刑
    法第三十八條第一項第二款規定宣告沒收。並於定應執行刑
    一年五月，併就扣案之甲基安非他命一小包又二包（驗餘淨
    重零點二六五九號公克、驗餘淨重五點九四三八公克），諭
    知沒收銷燬，扣案之吸食器一個，諭知沒收。另被告於事實
    欄一、(一)施用第一級、第二級毒品，及於事實一、(二)之施用
    第二級毒品，均係以玻璃球燒烤吸煙方式施用，已據被告供
    明在卷，前揭施用第一級毒品、第二級毒品所用之玻璃球吸
    食器均未扣案，依常理顯已丟棄滅失，為免將來執行困難，
    爰不諭知沒收。其餘扣案之第一級毒品海洛因一小包（淨重
    零點零三公克）、第二級毒品大麻一包（淨重零點一三公克
    ）、第二級毒品甲基安非他命二小包（淨重分別為零點零一
    公克、零點零一公克）、吸食器一個、分裝袋八十三個、改
    造手槍二把、彈匣二個、改造槍枝零件一盒、子彈七顆（潘
    欣遠所涉違反毒品危害防制例、槍砲彈藥刀械管制條例案件
    另案偵辦中）及張策涵持有之Ｋ他命一大包又一小包（淨重
    六十點三六公克、五點五五公克，另案偵辦），及電子秤一
    部，或為另案被告潘欣遠、張策涵涉案之物品，或與本案無
    關，均不諭知宣告沒收。
四、至於被告於事實欄一、(一)及一、(三)所示之施用第一級、第二
    級毒品犯行，檢察官以：「被告之前在九十八年十一月四日
    偵訊筆錄中也很清楚的有區分，說安非他命（甲基安非他命
    ）是用玻璃球燒烤來施用，海洛因雖然他當時是否認施用，
    但是說施用的方式是抽他人提供的香煙，顯見被告自己在施
    用安非他命時，並未將比較貴的海洛因有意的摻在一起施用
    的模式，故被告所稱一起施用的方式不可採…」等語，主張
    係分別施用第一級毒品、第二級毒品，應予分論併罰。惟被
    告於偵查及本院審理時均供稱：「我是在（九十八年）二月
    十日晚上，在車上將安非他命與海洛英一起放入吸食器施用
    」（九十八年六月十日偵查筆錄，九十八年度毒偵字第六六
    二號卷第一一七頁）、「…（你是如何施用海洛因？）都跟
    安非他命兩種加在一起用…是要去深坑之前一、兩個小時用
    過…放安非他命，然後點火燃燒放在鼻子吸食…（九十八年
    九月二十四日晚上十點二十五分，你被查獲所採取的尿液，
    為何有嗎啡及甲基安非他命陽性反應？）…如果有這兩種反
    應的話，就可能是前一、兩個小時加在一起使用的…海洛因
    跟安非他命是合起來用的…」（九十九年四月二十七日本院
    審判筆錄第四頁至第八頁）等語，而海洛因一般施用方式以
    靜脈注射及以香菸方式施用，然亦可將海洛因與甲基安非他
    命混合置於玻璃球中燒烤方式吸食，於施用之尿液中可檢出
    嗎啡、甲基安非他命之陽性反應，此有行政院衛生署管制藥
    品管理局九十三年九月六日管檢字第○九三○○○八一一二
    號函（本院卷）可稽，再參照被告雖於九十八年十一月四日
    偵查時供稱：「…我在九十八年九月二十二日到地檢署驗尿
    後，當天晚上七點在住處以玻璃球燒烤安非他命，海洛因我
    沒有施用，改稱在（九十八年）九月二十四日被查獲送到警
    局後，有抽他人提供之香菸，不知道是不是有摻入海洛因…
    」（九十八年度毒偵字第三○○九號卷第十二頁、第十三頁
    ），顯然被告係為脫免施用第一級毒品之罪責，所為飾卸之
    詞，尚難據此認被告施用第一級毒品之方式為摻入香菸方式
    吸食，不同於其以玻璃球燒烤吸甲基安非他命的煙之方式吸
    食，此外，復查無其他積極證據足資證明被告係以璃球燒烤
    吸煙方式吸食甲基安非他命，以摻入香菸吸煙方式施用海洛
    因，依「罪證有疑，利於被告」之原則，堪認被告係將海洛
    因及甲基安非他命混合加入玻璃球吸食器燒烤吸煙之方式，
    同時施用海洛因及甲基安非他命，檢察官主張係分別施用之
    詞，尚不足採。
據上論斷，應依刑事訴訟法第二百九十九條第一項前段，毒品危
害防制條例第十條第一項、第二項、第十八條第一項前段，刑法
第十一條前段、第四十七條第一項、第五十五條、第五十一條第
五款、第三十八條第一項第二款，判決如主文。
本案經檢察官呂俊儒到庭執行職務。
中    華    民    國    99    年    5     月    10    日
                  刑事第十九庭審判長法  官  林婷立
                                    法  官  施添寶
                                    法  官  高若珊
上正本證明與原本無異。
如不服本判決應於收受送達後10日內向本院提出上訴書狀，並應
敘述具體理由；其未敘述上訴理由者，應於上訴期間屆滿後20日
內向本院補提理由書（均須按他造當事人之人數附繕本）「切勿
逕送上級法院」。
                                    書記官  黃鈴容
中    華    民    國    99    年    5     月    10    日
附錄本案論罪法條全文
附論罪科刑依據法條：
毒品危害防制條例第10條
施用第一級毒品者，處 6 月以上 5 年以下有期徒刑。
施用第二級毒品者，處 3 年以下有期徒刑。

司法院資訊處製作；財團法人民間司法改革基金會備份。
